---
title: "Zadanie 10. Eksploracja danych"
author: "Gabriel Szewczyk"
date: 01.05.2024
format: 
  html:
    page-layout: full
    code-fold: false
    code-tools: true
    code-line-numbers: true
    fontsize: 18pt
    df-print: kable
    code-block-border-left: true
editor: visual
---

## Załadowanie paczek i zbioru danych

```{r load, warning=FALSE}
library(tidyverse)
beauty_set <- read_csv("beauty.csv")
# polaczenie kolumn class
beauty_set_tidy <- beauty_set |> 
  mutate(unified_class = rowSums(select(beauty_set, starts_with("class")) * (1:30))) |> mutate(beauty_set, across(starts_with("class"), ~NULL)) |> rename(class = unified_class)

```

### Czy wszystkie dane są poprawne? Czy nie ma jakichś niespójności? Z czego one mogą wynikać jeśli występują?

```{r pytanie_1}
glimpse(beauty_set_tidy)
```

* Niespójności który dostrzegłem były związane przede wszystkim z koniecznością posiadania przez dataset niektórych kolumn, ponieważ ich sens sam się w sobie zawierał w niektórych przypadkach

### Czy ocena nauczyciela i ocena kursu mają ze spobą jakiś związek? Czy charakter tego związku jest taki sam dla nauczycielami będącymi kobietami i mężczyznami? Albo doświadczonych (tenured)? Albo należących do mniejszości?

```{r pytanie2}
# profevaluation do courseevaluation
sprintf('Koorelacja między oceną nauczyciela a kursu: %f', cor(beauty_set_tidy$profevaluation, beauty_set_tidy$courseevaluation))

ggplot(data = beauty_set_tidy,
        mapping = aes(x = profevaluation, 
        y = courseevaluation, color = as.factor(female))
        ) +
        geom_point() +
        geom_smooth(method = 'lm', se=FALSE) +
        scale_color_manual(values = setNames(c('blue', '#DB72FB'), levels(as.factor(beauty_set_tidy$female)))) +
        labs(title = 'Zależność oceny nauczyciela od oceny kursu i płci', color = c('0=Mężczyźni 1=Kobiety'))

ggplot(data = beauty_set_tidy,
        mapping = aes(x = profevaluation, 
        y = courseevaluation, color = as.factor(tenured))
        ) +
        geom_point() +
        geom_smooth(method = 'lm', se=FALSE) +
        labs(title = 'Zależność oceny nauczyciela od oceny kursu i doświadczenia', color = c('0=Niedoświadczony 1=Doświadczony')) +
        scale_color_manual(values = setNames(c('green', 'red'), levels(as.factor(beauty_set_tidy$tenured))))

ggplot(data = beauty_set_tidy,
        mapping = aes(x = profevaluation, 
        y = courseevaluation, color = as.factor(minority))
        ) +
        geom_point() +
        geom_smooth(method = 'lm', se=FALSE) +
        labs(title = 'Zależność oceny nauczyciela od oceny kursu i doświadczenia', color = c('1=należy do mniejszości')) +
        scale_color_manual(values = setNames(c('#713C00', 'black'), levels(as.factor(beauty_set_tidy$minority))))

```

* Powiązanie zmiennych oceny nauczyciela od oceny jego kursu jest bardzo mocne, ze współczynnikiem koorelacji 0.93.

* Wygląda na to, że kobiety są oceniane nieco łagodniej niż mężczyźni

* Co ciekawe, osoby niedoświadczone na wykresie rozrzutu wypadają lepiej niż doświadczone

* Ocena nie zależy od tego czy osoba należy do mniejszości czy nie


### Czy płeć oceniających urodę nauczyciela wpływa na ocenę? Czy to ma jakiś związek z jego płcią, doświadczeniem, czy przynależnością do mniejszości?

```{r pytanie_3_}
# zwiazek z plcia
meanf2f <- beauty_set_tidy |> select(beautyflowerdiv, beautyfupperdiv, beautyf2upper, female) |> filter(female == 1)
meanf2f <- sum(colMeans(meanf2f))/ncol(meanf2f)

meanf2m <- beauty_set_tidy |> select(beautyflowerdiv, beautyfupperdiv, beautyf2upper, female) |> filter(female == 0)
meanf2m <- sum(colMeans(meanf2m))/ncol(meanf2m)

meanm2f <- beauty_set_tidy |> select(beautymlowerdiv, beautymupperdiv, beautym2upper, female) |> filter(female == 1)
meanm2f <- sum(colMeans(meanm2f))/ncol(meanm2f)

meanm2m <- beauty_set_tidy |> select(beautymlowerdiv, beautymupperdiv, beautym2upper, female) |> filter(female == 0)
meanm2m <- sum(colMeans(meanm2m))/ncol(meanm2m)

means <- c(meanf2f, meanf2m, meanm2f, meanm2m)
names <- c("female for female", "female for male", "male for female", "male for male")

srednie <- data.frame(
  zależności = names,
  średnia = means
)
ggplot(srednie, aes(x = zależności, y = średnia)) +
        geom_bar(stat = "identity", fill = "green", width = 0.5) +
        labs(title = ' Zależność między płcią oceniającego a płcią ocenianego')

# zwiazek z doswiadczeniem
meanf2f <- beauty_set_tidy |> select(beautyflowerdiv, beautyfupperdiv, beautyf2upper, female) |> filter(beauty_set_tidy$tenured == 1)
meanf2f <- sum(colMeans(meanf2f))/ncol(meanf2f)

meanf2m <- beauty_set_tidy |> select(beautyflowerdiv, beautyfupperdiv, beautyf2upper, female) |> filter(beauty_set_tidy$tenured == 0)
meanf2m <- sum(colMeans(meanf2m))/ncol(meanf2m)

meanm2f <- beauty_set_tidy |> select(beautymlowerdiv, beautymupperdiv, beautym2upper, female) |> filter(beauty_set_tidy$tenured == 1)
meanm2f <- sum(colMeans(meanm2f))/ncol(meanm2f)

meanm2m <- beauty_set_tidy |> select(beautymlowerdiv, beautymupperdiv, beautym2upper, female) |> filter(beauty_set_tidy$tenured == 0)
meanm2m <- sum(colMeans(meanm2m))/ncol(meanm2m)

means <- c(meanf2f, meanf2m, meanm2f, meanm2m)
names <- c("female for untenured", "female for tenured", "male for untenured", "male for tenured")

srednie <- data.frame(
  zależności = names,
  średnia = means
)
ggplot(srednie, aes(x = zależności, y = średnia)) +
        geom_bar(stat = "identity", fill = "red", width = 0.5) +
        labs(title = ' Zależność między płcią oceniającego a doświadczeniem ocenianego')

# zwiazek z mniejszoscia
meanf2f <- beauty_set_tidy |> select(beautyflowerdiv, beautyfupperdiv, beautyf2upper, female) |> filter(beauty_set_tidy$minority == 1)
meanf2f <- sum(colMeans(meanf2f))/ncol(meanf2f)

meanf2m <- beauty_set_tidy |> select(beautyflowerdiv, beautyfupperdiv, beautyf2upper, female) |> filter(beauty_set_tidy$minority == 0)
meanf2m <- sum(colMeans(meanf2m))/ncol(meanf2m)

meanm2f <- beauty_set_tidy |> select(beautymlowerdiv, beautymupperdiv, beautym2upper, female) |> filter(beauty_set_tidy$minority == 1)
meanm2f <- sum(colMeans(meanm2f))/ncol(meanm2f)

meanm2m <- beauty_set_tidy |> select(beautymlowerdiv, beautymupperdiv, beautym2upper, female) |> filter(beauty_set_tidy$minority == 0)
meanm2m <- sum(colMeans(meanm2m))/ncol(meanm2m)

means <- c(meanf2f, meanf2m, meanm2f, meanm2m)
names <- c("female for minority", "female for non-minority", "male for minority", "male for non-minority")

srednie <- data.frame(
  zależności = names,
  średnia = means
)
ggplot(srednie, aes(x = zależności, y = średnia)) +
        geom_bar(stat = "identity", fill = "orange", width = 0.5) +
        labs(title = ' Zależność między płcią oceniającego a przynależnością do mniejszości ocenianego')
```

* kobiety oceniają lepiej, natomiast mężczyźni surowiej

* obie płcie lepiej oceniają nauczycielki niż nauczycieli

* osoby przynależące do mniejszości są oceniane nieco lepiej

* osoby doświadczone otrzymują lepsze oceny

### Czy wiek nauczyciela odgrywa rolę w ocenie jego urody?

```{r pytanie_4}
#  lacze rankingi i wyciagam sredni wzgledem wieku
age_beauty <- beauty_set_tidy |> select(beautyflowerdiv, beautyfupperdiv, beautyf2upper, beautymlowerdiv, beautymupperdiv, beautym2upper, age) |> 
pivot_longer(cols = c(beautyflowerdiv, beautyfupperdiv, beautyf2upper, beautymlowerdiv, beautymupperdiv, beautym2upper), names_to = 'division', values_to = 'ratings') |>
group_by(age) |>
summarize(mean_rating = mean(ratings))

ggplot(age_beauty, aes(x = age, y = mean_rating)) +
    geom_point(size = 0.5) +
    geom_line(color = "#9966CC") +
    geom_smooth(linewidth=2, se=FALSE, color="red") +
    labs(title = "Zależność oceny urody od wieku", x = "Wiek", y = "Ocena") +
    xlim(25, 75) +
    theme_minimal()
```

* Zauważono tendencję spadkową oceny urody w miarę przyrostu wieku nauczyciela

### Czy wiek wpływa na ocenę nauczyciela lub kursu?

```{r pytanie_5}
age_ratings <- beauty_set_tidy |> select(profevaluation, courseevaluation, age) |> 
group_by(age) |>
summarize(mean_prof_rating = mean(profevaluation), mean_course_rating = mean(courseevaluation))

ggplot(age_ratings, aes(x = age, y = mean_prof_rating)) +
    geom_point(size = 0.5) +
    geom_line(color = "99CCFF") +
    geom_smooth(linewidth=2, se=FALSE, color="red") +
    labs(title = "Zależność oceny nauczyciela od wieku", x = "Wiek", y = "Ocena") +
    xlim(25, 75) +
    theme_minimal()

ggplot(age_ratings, aes(x = age, y = mean_course_rating)) +
    geom_point(size = 0.5) +
    geom_line(color = "99CCFF") +
    geom_smooth(linewidth=2, se=FALSE, color="red") +
    labs(title = "Zależność oceny kursu od wieku", x = "Wiek", y = "Ocena") +
    xlim(25, 75) +
    theme_minimal()


```

* Nie widać znaczącego wpływu oceny od wieku w obu przypadkach. Z niewielką różnicą, najlepiej wypadają osoby w przedziale wiekowym 45-55 lat.


### Jaki jest związek między urodą nauczyciela a oceną kursu? Czy podział na grupy (zarówno ocenianjących jak też i nauczycieli ma na to jakiś wpływ)?

```{r pytanie_6}
beauty_courseeval <- beauty_set_tidy |>
 select(beautyflowerdiv, beautyfupperdiv, beautyf2upper, beautymlowerdiv, beautymupperdiv, beautym2upper, female, courseevaluation) |> 
 group_by(female) |>
 pivot_longer(cols = c(beautyflowerdiv, beautyfupperdiv, beautyf2upper), names_to = NULL, values_to = "female_is_rating") |>
 pivot_longer(cols = c(beautymlowerdiv, beautymupperdiv, beautym2upper), names_to = NULL, values_to = "male_is_rating") |>
 pivot_longer(cols = c(female_is_rating, male_is_rating), names_to = "who_rating", values_to = "beauty_ratings") |>
 mutate(female = ifelse(female == 0, "male", "female"))

# glimpse(beauty_courseeval)
ggplot(data = beauty_courseeval, aes(x = beauty_ratings , y = courseevaluation, color = beauty_ratings)) +
geom_point() +
facet_grid(female ~ who_rating) + 
scale_colour_gradient2(low = 'orange', mid = 'red', high = 'brown')

```

* Na podstawie utworzonych podwykresów widać zależności pomiędzy płcią która ocenia, płcią ocenianą, oceną urody i oceną kursu.

* Widać zależności pomiędzy płciami: Gdy kobieta ocenia mężczyznę, oraz gdy mężczyzna kobietę, przy wysokich ocenach urody ocena za kurs jest wysoka.

* Powyżej opisana zależność istnieje także przy ocenie tej samej płci; bardziej widoczna między kobietami, mniej między mężczyznami

* Przy średnich oraz niskich ocenach urody nie zaobserwowano wpływu na ocenę kursu

